臺灣嘉義地方法院交通事件裁定　　　　　　　　　　　九十年度交聲字第一四二號
　　原處分機關　交通部公路局嘉義區監理所
　　異　議　人　甲○○
　　即受處分人
右列受處分人因違反道路交通管理處罰條例案件，對於交通部公路局嘉義區監理所於
民國九十年十月十九日所為之處分（原處分案號：嘉監五字第七０—Ｌ000000
00號），聲明異議，本院裁定如左：
    主  文
原處分撤銷。
甲○○駕駛汽車違反道路交通安全規則，因而肇事致人死亡，吊銷其駕駛執照。
    理  由
一、原處分機關以：本案係依據嘉義縣警察局民雄分局以嘉縣警交字第Ｌ00000
    000號舉發違反道路交通管理事件通知單，舉發受處分人即異議人甲○○所有
    車牌號碼Ｃ五—０七二六號自小客車「行駛道路修理地段不減速慢行、違反道路
    交通安全規則因而肇事致人死亡」之違規事實，復以臺灣省嘉雲區車輛行車事故
    鑑定委員會民國九十年七月二十六日嘉鑑字第九００七六二號函鑑定書鑑定結果
    ，依道路交通管理處罰條例第四十四條第一項第三款、第六十一條第一項第四款
    之規定，予以裁決罰鍰新臺幣（下同）六百元並吊銷駕駛執照等語。
二、聲明異議意旨略以：（一）事故路段施工僅限於分向島內，並未波及路面，且未
    施設任何施工警告標誌或號誌，參以臺灣省車輛行車事故覆議鑑定委員會覆議結
    果認定：本案肇事地路段施工僅限於分向島內，並未波及路面，未影響交通安全
    ，故裁決認定與事實不符。（二）本件車禍發生是被害人鄭嘉雄違規穿越中央分
    隔島，突然闖入臺一線南下內側快車道，參以對向車道車燈照射會產生眩光，事
    故地點據前方道路中央分向島並無缺口，事發時間為晚間十時二十分許，被害人
    突然出現在內側快車道，實非異議人所得預見之情形，且依被害人落地位置、遺
    留鞋子之位置對照汽車煞車距離、行車速度對照表、汽車行駛距離及反應距離一
    覽表所示，異議人行車速度應在二十五至三十公里之間，異議人已減速行駛且盡
    相當注意義務，是原處分機關所為之裁決於法未合，為此聲明異議，聲請撤銷原
    處分等語。
三、經查：
（一）本件異議人於九十年五月十八日二十二時二十分許，駕駛車牌號碼Ｃ五─○七
      二六號自用小客車，沿臺一線公路北向南行駛，途經設有分向島之四線道及慢
      車道之省道即上開公路二五七公里五百公尺處，適有鄭嘉雄橫越馬路，異議人
      見狀閃避不及而撞及鄭嘉雄，致鄭嘉雄受有頭部外傷、顱內出血等傷害，經緊
      急送醫，延至同年月二十日五時三十分許，因顱內出血不治死亡之事實，為異
      議人所不爭，並經本院調取九十年度交易字第二五二號過失致死案件全卷查明
      屬實。
（二）按汽車駕駛人，駕駛汽車，行經道路修理地段，不減速慢行者，處六百元以上
      一千八百元以下罰鍰，道路交通管理處罰條例第四十四條第一項第三款定有明
      文。上開行經「道路修理地段」，不減速慢行處罰規定，應係為維護道路交通
      安全與暢通而設，則適用時即應考量是否為道路修理地段，以及該施工是否有
      足以影響道路交通行駛安全之情形為判斷。本件事故發生之臺一線公路之時速
      限制為七十公里，道路中間有施工安全島之事實，業據證人即警員吳明誠於本
      院審理上開過失致死案件時陳明，並製作有現地勘查紀錄表在卷可參，而該路
      段之施工範圍僅限於分向島內，未波及路面，亦有照片在卷可稽，則本件道路
      之施工範圍，雖在道路路幅內，惟其範圍僅在安全島內，而安全島設置功能係
      為區○○道或導引行車及行人，所設置之設施，其功能與供車輛行駛之道路有
      別，參以該施工地段亦未影響交通安全行駛，則本件現場施工情形與上開條例
      規定之「道路修理地段」自屬有間。
（三）按汽車行駛時，駕駛人應注意車前狀況，並隨時採取必要之安全措施；再者，
      汽車駕駛人，駕駛汽車有違反道路交通安全規則，因而肇事致人死亡者，吊銷
      其駕駛執照；再汽車駕駛人曾依道路交通管理處罰條例吊銷其駕駛執照者，一
      年內不得考領駕駛執照。道路交通安全規則第九十四條第三項、道路交通管理
      處罰條例第六十一條第一項第四款、第六十七條第三項分別定有明文。本件異
      議人於雨夜行車，自應注意上開規定，小心駕駛，而依當時道路形態為直路、
      路面無缺陷、道路無障礙物（有道路交通事故調查報告表及照片可參），並無
      不能注意之情事。本件被害人鄭嘉雄身著淺色上衣先穿越臺一線北上車道，再
      通過施工中之安全島，欲穿越南下車道，異議人行駛於該路段，若盡注意義務
      ，當可發現前方有被害人違規穿越馬路，而得採取必要安全措施，避免本件車
      禍之發生，惟未能注意及此，自難謂其無過失。且本件經送臺灣省嘉雲區車輛
      行車事故鑑定委員會及臺灣省車輛行車事故覆議鑑定委員會覆議結果，亦認被
      害人於雨夜穿越道路不當，為肇事主因；異議人於雨夜駕車未注意車前狀況，
      為肇事次因。此有嘉鑑字第九００七六二號鑑定意見書及府覆議字第九０一八
      九五號覆議函可佐。異議人辯稱已盡相當注意義務云云，不足採信，其對於本
      件車禍應負過失責任至明。異議人所稱遺留現場之鞋子及被害人落地位置，或
      可輔以現場跡證，推斷撞擊點所在，但斷難以該鞋所在與車輛距離，與汽車反
      應煞車痕距離等同視之，據以推斷行車時速。再者，汽車駕駛人雖可信賴其他
      參與交通之對方亦能遵守交通規則，同時為必要之注意，謹慎採取適當之行動
      ，而對於不可知之對方違規行為並無預防之義務，然因對於違規行為所導致之
      危險，若屬已可預見，且依法律、契約、習慣、法理及日常生活經驗等，在不
      超越社會相當性之範圍應有注意之義務者，自仍有以一定之行為避免結果發生
      之義務。因此，關於他人之違規事實已極明顯，同時有充足之時間可採取適當
      之措施以避免發生交通事故之結果時，即不得以信賴他方定能遵守交通規則為
      由，以免除自己之責任。最高法院七十四年臺上字第四二一九號判例意旨可資
      參照。異議人既有上開過失，依前開判例意旨所示，自無信賴原則之適用。又
      本件異議人甲○○被訴過失致死案件，業經本院判處有期徒刑三月，如易科罰
      金，以三百元折算一日。緩刑二年。此有本院九十年度交易字第二五二號判決
      書一份附卷可按。本件異議人因違反上開交通安全規則之定，肇事致人死亡之
      事實，自堪以認定。
四、綜上，本件異議人於前述時地因未注意車前狀況肇事，致被害人死亡，而該肇事
    路段並非道路交通管理處罰條例第四十四條第一項第三款所稱之道路修理路段，
    均如上述，原處分機關未予詳查，逕依道路交通管理處罰條例第四十四條第一項
    第三款之規定，認異議人違反道路交通安全規則，據以依同法第六十一條第一項
    第四款之規定所為裁罰，既有未當，自應由本院裁定將原處分撤銷，依異議人違
    反道路交通安全規則第九十四條第三項汽車駕駛人，疏未注意車前狀況之規定，
    因而肇事致人死亡，依道路交通管理處罰條例第六十一條第一項第四款之規定，
    應予吊銷其駕駛執照。
五、據上論斷，應依道路交通案件處理辦法第二十條，裁定如主文。
中      華      民      國    九十一    年      二      月    二十七    日
                臺灣嘉義地方法院交通法庭
                                    審判長法官  沈  福  財
                                          法官  張  育  彰
                                          法官  陳  端  宜
右正本證明與原本無異。
如不服本裁定，應於裁定送達後五日內向本院提出抗告狀（應附繕本）。
中      華      民      國    九十一    年      二      月    二十七    日
                                        書記官  尹  玉  琪
